福建金門地方法院刑事判決　　　　　　　 95年度選訴字第8號
公　訴　人　福建金門地方法院檢察署檢察官
被　　　告　癸○○
選任辯護人　吳奎新律師
上被告因妨害投票案件，經檢察官提起公訴（95年度選偵字第2
號）後，聲請改依協商程序而為判決，本院判決如下：
    主  文
癸○○共同以其他非法之方法，使投票發生不正確之結果，處有
期徒刑壹年陸月，緩刑參年，褫奪公權參年。
    事實及理由
一、犯罪事實：丙○○、子○○、寅○○、卯○○、乙○○、甲○○、己○○等7人（均另行審理），為使其各自所支持之
    特定鄉長候選人，能於民國94年12月3日舉行之金門縣烏坵
    鄉第7屆鄉長選舉中獲得勝選，丙○○與丁○○（審理中）
    、癸○○；子○○、寅○○與戊○○（審理中）、癸○○；
    卯○○與丑○○（審理中）、癸○○；乙○○與壬○○（審
    理中）、癸○○；甲○○與庚○（審理中）、癸○○；己○○則與辛○○（審理中）、癸○○共同基於遷戶籍投票之犯
    意聯絡，由丙○○、子○○、寅○○、卯○○、乙○○、甲○○、己○○等7人先分別取得如附表所示設籍烏坵鄉遷入
    戶籍地戶長丁○○、戊○○、丑○○、壬○○、庚○、辛○○之同意後；再委由癸○○於附表所示之日期，辦理戶籍遷
    移手續，將上開7人如附表所示設於台灣之戶籍，分別遷入
    金門縣烏坵鄉上開丁○○、戊○○、丑○○、壬○○、庚○
    、辛○○之戶籍內，以遂其設籍烏坵鄉期滿得以投票之目的
    ；而該7人遷入烏坵鄉後並未實際住居於各該設籍處所，仍
    於94年12月3日烏坵鄉第7屆鄉長投票日當天，分別由其設於
    台灣之各該實際住所搭船至烏坵鄉各該投票所，完成烏坵鄉
    第7屆鄉長投票，並於當日投票後隨即搭船返回台灣，致生
    影響於金門縣烏坵鄉第7屆鄉長選舉投票之正確性。
二、證據：
    （一）被告癸○○於本院審理時之自白。
    （二）卷附遷入戶籍登記申請書、被告丙○○、子○○、賴
          承學、卯○○、乙○○、甲○○、己○○等人93年度
          綜合所得稅資料清單、金門縣警察局清查「未按址居
          住人口」實地查訪表、選舉人名冊、烏坵鄉鄉民及一
          般洽公人員投票當日之赴島、離島搭乘運輸艦申請名
          冊。
三、本件經檢察官與被告於審判外達成協商之合意且被告已認罪
    ，其合意內容為：被告癸○○願受科刑範圍為有期徒刑1年6
    個月、緩刑3年，及褫奪公權3年之宣告。經查，上開協商合
    意並無刑事訴訟法第455條之4第1項所列情形之一，檢察官
    聲請改依協商程序而為判決，本院爰不經言詞辯論，於協商
    合意範圍內為協商判決，合予敘明。
四、被告行為後，刑法第28條、第41條均於民國94年2月2日修正
    公布，95年7月1日施行，同法第146條則於96年1月24日修正
    公布，則依刑法第2條第1項：「行為後法律有變更者，適用
    行為時之法律。但行為後之法律有利於行為人者，適用最有
    利於行為人之法律。」之規定，適用舊法之規定，較有利於
    行為人：
（一）修正後刑法第28條關於成立共同正犯之標準，將原來共同
      正犯之共同「實施」犯罪，改為共同「實行」犯罪，排除
      完全未參與犯罪相關行為實行之「陰謀共同正犯」及「預
      備共同正犯」，修正後之共同正犯之可罰性要件之範圍雖
      已限縮，但無礙於共謀正犯之成立，適用修正前之法律，
      對於被告並無不利。
（二）刑法第146條第1項之規定，其立法目的在杜絕任何選舉舞
      弊，以達選舉之純正與公平；該條之規定，係屬概括之規
      定，除使用詐術外，其他以一切非法之方法，達妨害選舉
      之公平與純正者，均有該條之適用。而該條所稱使投票發
      生不正確之結果，以該選舉區之整體投票結果，發生不正
      確之結果為已足，不以行為人所支持之特定候選人已否當
      選為必要。故如在虛偽遷入戶籍，實際上未確實居住之情
      形，既僅符合公職人員選舉罷免法繼續居住4個月以上規
      定之形式，以達投票予某一候選人之目的，如不認為構成
      刑法第146條之妨害投票，法律即流為具文，且昧於社會
      事實（最高法院94年度台上字第3657號、92年度台上字第
      5229號判決要旨參照）。本件被告行為後，雖刑法第146
      條增列第二項：「意圖使特定候選人當選，以虛偽遷徙戶
      籍取得投票權，而為投票者，亦同。」，明確規範此犯罪
      類型（參立法意旨），惟第1項、第2項法定刑相同，適用
      被告行為時之法律，即刑法第146條第1項對被告等並無不
      利。
（三）至刑法第74條緩刑之規定，非關行為可罰性之法律規範，
      犯罪雖在新法施行前，新法施行後，緩刑之宣告，仍應適
      用新法之規定（參最高法院95年5月23日刑事庭第8次會議
      決議），尚無新舊法比較之問題。
五、應適用之法條：刑事訴訟法第455條之4第2項、第455條之8
    、第454條第2項，刑法第2條第1項、修正前第28條、第146
    條第1項、刑法第74條第1項第1款，公職人員選舉罷免法第
    98條第3項。
六、本判決除有刑事訴訟法第455條之4第1項第1款、第2款、第4
    款、第6款、第7款所定情形之一，或違反同條第2項規定者
    外，不得上訴。
七、如不服本件判決，得自收受判決送達之日起10日內，向本院
    提出上訴書狀，上訴於第二審法院。
中　　華　　民　　國　　96　　年　　2 　　月　　9 　　日
                  刑事庭  法　官　魏玉英
上正本證明與原本無異。
　　　　　　　　　　　　　書記官  許永溪
中　　華　　民　　國　　96　　年　　2　　月　　12　　日
附表
┌──┬───┬──────────────────┬──────┐
│編號│ 姓名 │     遷      移      情      形     │遷 入 日 期 │
├──┼───┼──────────────────┼──────┤
│一  │丙○○│原設籍地址：桃園縣桃園市○○街20巷21│94年6月7日  │
│    │      │            號6樓                   │            │
│    │      │遷入戶籍地：金門縣烏坵鄉大坵村1鄰10 │            │
│    │      │            號                      │            │
│    │      │戶      長：丁○○                  │            │
│    │      │申請受託人：癸○○                  │            │
├──┼───┼──────────────────┼──────┤
│二  │子○○│原設籍地址：台北市○○區○○路17號5 │94年7月21日 │
│    │      │            樓之2                   │            │
│    │寅○○│            台北縣蘆洲市○○路45號3 │            │
│    │      │            樓                      │            │
│    │      │遷入戶籍地：金門縣烏坵鄉大坵村1鄰12 │            │
│    │      │            號                      │            │
│    │      │戶      長：戊○○                  │            │
│    │      │申請受託人：癸○○                  │            │
├──┼───┼──────────────────┼──────┤
│三  │卯○○│原設籍地址：台北市北投區文林里文林北│94年7月20日 │
│    │      │            路244項48號2樓          │            │
│    │      │遷入戶籍地：金門縣烏坵鄉大坵村1鄰35 │            │
│    │      │            號                      │            │
│    │      │戶      長：丑○○                  │            │
│    │      │申請受託人：癸○○                  │            │
├──┼───┼──────────────────┼──────┤
│四  │乙○○│原設籍地址：台北市○○區○○里○○路│94年7月20日 │
│    │      │            636號3樓                │            │
│    │      │遷入戶籍地：金門縣烏坵鄉大坵村1鄰4號│            │
│    │      │戶      長：壬○○                  │            │
│    │      │申請受託人：癸○○                  │            │
├──┼───┼──────────────────┼──────┤
│五  │甲○○│原設籍地址：高雄市○○區○○里○○路│94年7月20日 │
│    │      │            14號2樓                 │            │
│    │      │遷入戶籍地：金門縣烏坵鄉大坵村1鄰7號│            │
│    │      │戶      長：庚○                    │            │
│    │      │申請受託人：癸○○                  │            │
├──┼───┼──────────────────┼──────┤
│六  │己○○│原設籍地址：桃園縣中壢市普仁里環中東│94年7月29日 │
│    │      │            路894號2樓              │            │
│    │      │遷入戶籍地：金門縣烏坵鄉小坵村1鄰14 │            │
│    │      │            號                      │            │
│    │      │戶      長：辛○○                  │            │
│    │      │申請受託人：癸○○                  │            │
└──┴───┴──────────────────┴──────┘
附錄本案論罪科刑法條全文：
刑法第146條第1項
以詐術或其他非法之方法，使投票發生不正確之結果或變造投票
之結果者，處5年以下有期徒刑。
